【裁判字號】    94,易,2056
【裁判日期】    950225
【裁判案由】    妨害秘密等
【裁判全文】
臺灣臺北地方法院刑事判決              94年度易字第2056號
    公  訴  人  臺灣臺北地方法院檢察署檢察官
    被      告  甲○○
    選任辯護人  胡坤佑律師
上開被告因妨害秘密等案件，經檢察官提起公訴（九十四年度偵
字第四四六一號），本院判決如下：
    主  文
甲○○無故以錄音竊錄他人非公開之談話，處拘役伍拾日，如易
科罰金，以佰元折算壹日。
竊錄內容附著之錄音帶壹卷沒收。
    事  實
一、甲○○與丙○○為夫妻，因雙方感情不睦且丙○○於民國九
    十二年七月間自臺北市○○街二六一巷一六號二樓住處遷離
    後，甲○○竟基於妨害秘密之犯意，以不詳方法利用竊錄設
    備無故竊錄乙○○在臺北縣新店市○○路一二號七樓住處與
    他人非公開之電話談話，而於九十二年十月十七日間錄得乙○○與刻在美國工作之丙○○非公開談話之電話談話（下稱
    系爭談話）。嗣於九十三年六月八日甲○○與丙○○之離婚
    訴訟（即本院九十三年度婚字第八二七號、九十三年度家調
    字第四四○號事件）進行中，甲○○即以系爭談話譯文為證
    據向本院家事法庭提出本訴答辯(一)反訴準備狀，並表明可提
    出系爭談話附著之錄音帶供勘驗，乙○○經丙○○轉知始悉
    上情。
二、案經乙○○訴由臺北市政府警察局松山分局報請臺灣臺北地
    方法院檢察署檢察官偵查起訴。
    理  由
一、訊據被告甲○○固坦承其曾於離婚訴訟中提出系爭談話譯文
    ，且有系爭談話之錄音帶等情，惟矢口否認有何妨害秘密之
    犯行，並辯稱：丙○○於九十二年七月間遷出撫遠街住處後
    ，仍時常返回並利用裝設該處之電話與人聯絡，伊係於九十
    二年九、十月間在撫遠街住處電話裝設錄音設備而錄得系爭
    談話，伊並未在告訴人住處裝設錄音設備，且伊係基於防衛
    婚姻圓滿之理由而為上開錄音行為，並非無故竊錄云云。經
    查：
  (一)本案被告於九十三年六月八日其與丙○○離婚訴訟進行中，
    提出本訴答辯(一)反訴準備狀檢附系爭談話譯文，而於前開書
    狀中表明可提出錄音帶供勘驗，且丙○○於九十二年七月即
    搬出撫遠街住處並遷出戶籍等情，業經被告坦白承認在卷可
    按，核與證人丙○○證述情節相符，且有上開書狀在卷可資
    佐證，自堪信上開事實為真。
  (二)證人乙○○於本院審理中到庭結證稱：因被告與丙○○之離
    婚訴訟中提出系爭談話譯文，伊才知道電話遭竊錄的情況。
    依據系爭談話譯文之內容第一行「何（指乙○○）稱：我到
    現在都沒碰到他（乙○○前夫卓金福）」、第二三行「何稱
    ：禮拜一，你不是要飛吉隆坡，禮拜二回來」、第二十八行
    「吳（指丙○○）稱：禮拜一飛馬來西亞，禮拜二在吉隆坡
    ，禮拜三下午三、四點回來」、第三○行「吳稱：二十、二
    十一、二十二號，四、五點回來到臺北」、第三九行「何稱
    ：嗯，你要明天才回來呀」、第四○行「吳稱：後天吧，大
    概早上到臺北都八點了」等記載、伊前夫卓金福係於九十二
    年十月十六日回到臺灣及丙○○之班表配合來看，可以知道
    系爭談話之通話時間是在九十二年十月十七日，而當時丙○○人在美國安哥拉治市，伊係用住處之電話打到丙○○在安
    哥拉治市之住宿飯店，再請住宿飯店轉接到丙○○的房間，
    所以伊認為係被告在伊住處安裝設備竊錄系爭談話等語（見
    本院九十五年二月八日審判筆錄）；證人丙○○於本院審理
    中到庭結證稱：伊自七十六年起在華航任職，擔任空服員之
    職務，員工編號為六三○三九七號，依據九十二年十月班表
    之記錄，伊在臺灣時間九十二年十月十四日下午四時十五分
    自中正機場飛到安哥拉治市，飛抵時間為當地時間九十二年
    十月十四日上午九時二十分，停留休息二十四小時後，再於
    當地時間九十二年十月十五日上午十一時二十分許飛往紐約
    ，飛抵時間為當地時間九十二年十月十五日晚上十時十分，
    經過停留休息，再於當地時間九十二年十月十六日晚上十一
    時五十五分飛回安哥拉治市，飛抵時間為當地時間九十二年
    十月十七日凌晨三時許，經過停留休息四十八小時，復於當
    地時間九十二年十月十八日凌晨四時三十五分飛往臺北，飛
    抵時間為臺灣時間九十二年十月十九日上午六點三十分左右
    ，所以九十二年十月十七日時伊人是在安哥拉治市。因安哥
    拉治市之行動電話無法接通，所以伊應該是用旅館的電話與
    乙○○聯絡過，內容與系爭電話譯文差不多，而當時被告是
    在臺灣，被告不可能從伊這方錄到系爭談話譯文等語（同上
    審判筆錄）；證人即李昌隆亦於偵查中證稱：丙○○在九十
    二年十月九日去吉隆坡，同年月十日回臺北，同年月十四日
    出發到紐約，先在安哥拉治市住一晚，同年月十五日才到紐
    約，同年月十八日出發回臺灣，飛抵時間為同年月十九日，
    同年月二十日又去吉隆坡，同年月二十二日回臺灣等語（見
    九十四年八月二十三日偵訊筆錄），另核對系爭談話譯文及
    證人丙○○之班表（見本案偵卷第四九頁、第五○頁、第一
    三七頁），系爭談話譯文第二八行「吳（即丙○○）稱：禮
    拜一飛馬來西亞，禮拜二在吉隆坡，禮拜三下午三、四點回
    來」、第三○行「吳稱：二十、二十一、二十二號，四、五
    點回來到臺北」與丙○○於九十二年十月二十日即星期一飛
    吉隆坡、同年月二十二日即星期三飛回臺北之班表紀錄相合
    ；系爭談話譯文第三九行「何（即乙○○）稱：嗯，你要明
    天才回來啊」、第四○行「吳稱：後天吧！大概要早上七點
    到臺北都八點了」、第五七行「何稱：你都出去幾天了」、
    第五八行「吳稱：一、二、三、四、五，四天」、第五九行
    「何稱：禮拜二、三、四、五，今天都第四天啦」與丙○○
    於九十二年十月十四日即星期二自臺北飛安哥拉治市、同年
    月十八日即星期六起飛往臺北之班表記錄亦相符合，且由系
    爭談話譯文中丙○○多次提到將「飛回臺北」之紀錄，顯見
    證人乙○○、丙○○所稱係於九十二年十月十七日遭錄得系
    爭談話，且證人丙○○斯時係在美國，被告當時人在臺灣等
    節與事實相符，足認被告確係以不詳方法在證人乙○○位於
    新店市住處裝設竊錄設備而於九十二年十月十七日竊錄系爭
    非公開之電話談話，被告所辯其係於撫遠街住處電話錄得云
    云，顯與事實不合，難以採信。
  (三)另既被告係以不詳方法在證人乙○○位於新店市住處裝設竊
    錄設備而於九十二年十月十七日竊錄系爭非公開談話，已如
    前述，其行為已顯有妨害他人秘密之事實，難認具有維護家
    庭健全圓滿、防衛婚姻生活安全、去除婚姻貞潔疑慮等防衛
    具有正當理由，本件事證業已明確，被告犯行堪以認定。
  (四)至於被告聲請傳喚證人吳肇元之證言部分，證人吳肇元為被
    告與證人丙○○之子，僅能證明被告與證人丙○○相處及證
    人丙○○於九十二年七月遷出後是否返回撫遠街住處之情，
    並無法為本案被告有利認定之依據，另被告聲請調取臺灣高
    等法院九十四年度家上字第七八號九十五年二月六日準備程
    序筆錄部分，核與本案犯罪事實之認定無關，應予駁回，併
    此敘明。
二、核被告所為，係犯刑法第三百十五條之一第二款之無故以錄
    音竊錄他人非公開談話罪。爰審酌被告於警詢、偵查及本院
    審理中均否認犯行，犯後態度不佳，犯罪手段及犯罪對於告
    訴人所生之損害等情狀，量處如主文所示之刑，並諭知易科
    罰金之折算標準。另系爭談話附著之錄音帶一卷，為竊錄內
    容之附著物，爰依刑法第三百十五條之三之規定宣告沒收。
據上論斷，應依刑事訴訟法第二百九十九條第一項前段，刑法第
三百十五條之一第二款、第三百十五條之三、第四十一條第一項
前段、罰金罰鍰提高標準條例第二條，判決如主文。
本案經檢察官黃文明到庭執行職務
中    華    民    國    95    年    2     月    25    日
                        臺灣臺北地方法院刑事第八庭
                            審判長法  官  陳德民
                                  法  官  孫曉青
                                  法  官  唐于智
上正本證明與原本無異。
如不服本判決，應於判決送達後10日內，向本院提出上訴狀。
                                  書記官  李玟郁
中    華    民    國    95    年    2     月    27    日
附錄本案論罪法條
刑法第315條之1
有左列行為之一者，處3 年以下有期徒刑、拘役或3 萬元以下罰
金：
一、無故利用工具或設備窺視、竊聽他人非公開之活動、言論或
    談話者。
二、無故以錄音、照相、錄影或電磁紀錄竊錄他人非公開之活動
    、言論或談話者。


司法院資訊處製作；財團法人民間司法改革基金會備份。
